【裁判字號】    92,交聲,121
【裁判日期】    920722
【裁判案由】    聲明異議
【裁判全文】
臺灣臺南地方法院交通事件裁定                    九十二年度交聲字第一二一號
    移送機關  交通部公路總局嘉義區監理所新營監理站
    受處分人
    即異議人  甲○○
右列受處分人因違反道路交通管理處罰條例案件，對於交通部公路總局嘉義區監理所
新營監理站民國九十二年三月五日所為之裁決處分（處分案號：新監裁違字第裁七三
—Ｚ00000000號）聲明異議，本院裁定如左：
    主  文
異議駁回。
    理  由
一、聲明異議意旨略以：如附件聲明異議狀所載。
二、按汽車駕駛人，有未領有駕駛執照駕車情形者，處新臺幣六千元以上一萬二千元
    以下罰鍰，並當場禁止其駕駛及扣留其車輛牌照；汽車行駛於高速公路，而不遵
    管制之規定者，處汽車駕駛人新臺幣三千元以上六千元以下罰鍰，道路交通管理
    處罰條例第二十一條第一項第一款、第三十三條第一項分別定有明文。又汽車行
    駛高速公路應依速限標誌指示，高速公路交通管制規則第五條第一項亦規定甚明
    。
三、經查：
    （一）本件受處分人即異議人甲○○係於民國九十一年十二月五日十九時二十五
          分許，偕同其友人吳來預駕駛車號ＢＶ─８６５３號自小客車，在行經限
          速標誌一百公里之國道三號高速公路南下三六一公里處時，以時速一百十
          五公里之速度超速行駛而為警以雷達測速器測獲，經警開啟警示燈及車上
          探照燈驅車向前予以攔截時，發現該輛自小客車之駕駛人為男性且是由異
          議人所駕駛，然異議人卻在繼續行駛約二公里後，先將該輛自小客車急切
          入路肩後始在警車後方停車，異議人並立即在車內與吳來預互調座位，經
          值勤員警告知其違規事實並查知異議人之駕照已遭吊銷，執勤員警遂予當
          場製單舉發等情，有內政部警政署國道公路警察局公警局交字第Ｚ000
          00000號舉發違反道路交通管理事件通知單、內政部警政署國道公路
          警察局第八警察隊九十二年一月二十日公警國八交訴字第０９１０００３
          ０１５號函、違規查詢報表各一紙在卷可稽，並經證人即本件舉發之員警
          林慶煌於本院調查時到庭陳證：「（問：本件是否你告發的，情形如何？
          ）是我告發的，當時我和王永利正執行十八時到二十二時超速攔查勤務，
          當時我們警車停在國道三號三六一南下路肩避車道處，當時我們經由車內
          雷達測速器測獲該輛ＢＶ─八六五三號自小客車行車速度為一一五公里，
          然後我們開警示燈由路肩起駛以車攔車方式由我駕駛並搖下車窗持指揮棒
          示意該輛轎車停車，當時我們由警車車上探照燈的方向探照該輛小客車，
          我看的很清楚駕駛者為一位男性，但是該輛車見警攔車並沒有馬上停車還
          繼續行駛二公里我們一直由路肩行駛在前示意攔車，等到該車大約行駛二
          公里後驟然減速然後急切路肩停車在我們警車車後，因為該輛自小客車沒
          有馬上停車且停車方式奇怪，所以我馬上下車看見該輛自小客車前座兩人
          在互換座位，所以我直接走到乘客座該位男生那邊，向他索取駕照並有問
          他為何換座位，他說我們沒有照相沒有證據，當時我有問他車子是誰的他
          有說是他的，所以我們依法開單告發」等語明確（見本院九十二年四月十
          五日訊問筆錄），核與證人即另一舉發員警王永利到庭結證：「是我告發
          的，當時我和林慶煌正執行十八時到二十二時超速攔查勤務，當時我是坐
          在右前座，警車停在國道三號三六一南下路肩避車道處，當時我們經由車
          內雷達測速器測獲該輛ＢＶ─八六五三號自小客車行車速度為一一五公里
          ，因為我們車內雷達有響聲鎖定來車提示，當時小客車超速情形我很清楚
          ，然後我們開警示燈由路肩起駛以車攔車方式由林慶煌駕駛並示意該輛轎
          車停車，等到該車大約行駛二公里後驟然減速然後急切路肩停車在我們警
          車車後，因為該輛自小客車沒有馬上停車且停車方式奇怪，所以我和我同
          事馬上下車看見該輛自小客車前座兩人在互換座位，所以我直接向該車走
          去當時坐在該位男生說車子不是他開的，是坐在駕駛座的女生開的，當時
          我有問坐在駕駛座的女生車子是不是她開的，但是她沒有回答」等語（見
          本院上開同日訊問筆錄）之情節相符，而異議人對於該車因超速而為警在
          右開時、地攔停，且其駕照已遭吊銷而為警製單舉發之事實並不爭執，參
          諸執勤警員係依法執行公務，與異議人並不相識，素無怨隙，苟非實情，
          自無須恣意誣攀之理。而且警員執行公務本身受行政懲處責任之監督，到
          庭具結作證更以刑罰擔保其真實性，警員應無甘冒行政懲處及刑法偽證罪
          責任而刻意誣陷之必要。因此，可信賴警員林慶煌、王永利前開陳證為真
          實。
    （二）異議人雖一再辯稱：該車當時係由其友人吳來預駕駛，伊並未駕駛云云。
          惟按法院受理交通異議案件，乃是對於交通舉發行政處分審查其是否違法
          ，本質上屬於行政爭訟過程，與普通法院審理刑事案件之原則不同。其舉
          證責任之原理，非如刑事案件中，應超越任何合理懷疑始可為有罪判決者
          之嚴格程度。其舉證責任之原理，應與民事訴訟相類似，除有特別規定外
          ，基本上準用民事訴訟法，由國家機關與人民二造，各自履行其主觀之舉
          證責任，在過程中各自提出證據；若窮盡各種證據方法，待證結果仍有不
          明時，則由客觀之舉證責任危險分配原則，決定國家機關與人民二造何人
          應受敗訴危險。此參酌行政訴訟法第一百三十六條規定準用民事訴訟法第
          二百七十七條自明。查原裁決機關交通部公路總局嘉義區監理所新營監理
          站，裁決異議人甲○○未領有駕駛執照駕車、行車超速，乃引據舉發單為
          證。而舉發本件違規事件之內政部警政署國道公路警察局第八警察隊善化
          分隊員警林慶煌、王永利，就本件如何查獲並舉發之經過，亦於本院調查
          時到庭陳證無訛，已如前述，並就異議人所駕之自小客車在行經國道三號
          高速公路南下三六一公里處時，以時速一百十五公里之速度超速違規，經
          警開啟警示燈及車上探照燈驅車向前予以攔截時，發現該輛自小客車之駕
          駛人為男性，該車經警示意停車仍繼續行駛約二公里後，始急切入路肩在
          警車後方停車，經告知違規事實並查知異議人之駕照已遭吊銷，執勤員警
          乃當場製單舉發等本件違規情節均供述明確，反觀異議人就其友人吳來預
          係如何自始駕駛前開自小客車、該車行駛路線及如何會在該處為警攔查等
          情節係陳稱：「（問：當天為何會一同開車出門？）因為我與吳來預、劉
          兆明、小玲共同承租一棟公寓分租四間房間，當天早上八、九點我們共同
          由我們在義明街十一樓十二號之住處出發到中部劍湖山出門去玩，因為其
          他人都沒有駕照，全程都是吳來預開車的，警察攔查時我本人坐在助手席
          睡覺，我看見警車閃光燈時我才醒來」等語，惟證人吳來預同日到庭卻係
          供稱：「（問：當天為何共同開車出去？）我和受處分人甲○○沒有住在
          一起我和劉少明、連佩玲是室友，受處分人甲○○另外住另一個房間，當
          天我向受處分人甲○○借車要回娘家，我有邀請劉少明、連佩玲和我一起
          回到我台南縣北門鄉的娘家去玩，因為受處分人甲○○本身住後壁鄉，所
          以他就順道和我一起去，等到我回到娘家後受處分人甲○○就要直接將車
          子開回後壁鄉的家」、「（問：你們幾點出發？）我們是早上由高雄出發
          我們一出發就直接回娘家都沒有要到別的地方玩，然後就在國道三號被警
          察攔查，我除了在半途繞回連佩玲的嘉義家中外，都沒有到其他的遊樂區
          玩」等語（以上均見本院前開同日訊問筆錄），而證人吳來預就其前開所
          供既與異議人所陳互核不符，是證人吳來預其證詞尚難作有利於異議人之
          認定，而查警員林慶煌、王永利本身直接見聞異議人有駕駛該輛自小客車
          行車超速之事實經過，對事實最為明瞭，又經以行政及刑事責任擔保其真
          實性，且舉發當時所記載違規人所駕車之違規情節又與事實相符等等各項
          因素，綜合認定其陳述為可採信，從而異議人前開所辯，要係卸責之詞，
          自無可採。
    （三）本件異議人有於右述時、地，未領有駕駛執照駕車、行車超速之事實，既
          可認定，則移送機關即交通部公路總局嘉義區監理所新營監理站據此引用
          前開道路交通管理處罰條例第二十一條第一項第一款、第三十三條第一項
          規定，而裁處異議人共罰鍰新臺幣一萬八千元，於法並無不當，異議人異
          議為無理由，應予駁回。
四、據上論斷，應依道路交通案件處理辦法第十九條，裁定如主文。
中      華      民      國      九十二      年    七    月    二十二    日
                                  臺灣臺南地方法院交通法庭
                                      法  官  張  瑛  宗
右正本證明與原本無異
如不服本裁定應於送達後五日內向本院提出抗告狀
                                      書記官  陳  志  德
中      華      民      國      九十二      年    七    月    二十三    日


司法院資訊處製作；財團法人民間司法改革基金會備份。
